【裁判字號】    92,易緝,148
【裁判日期】    920430
【裁判案由】    侵占
【裁判全文】
臺灣臺中地方法院刑事判決                        九十二年度易緝字第一四八號
    公  訴  人  臺灣臺中地方法院檢察署檢察官
    被      告  甲○○
右列被告因侵占案件，經檢察官提起公訴（九十年度偵緝字第一八Ｏ號），本院判決
如左：
    主  文
甲○○連續意圖為自己不法之所有，而侵占自己持有他人之物，處有期徒刑月，如
易科罰金，以佰元折算壹日。
    事  實
一、甲○○於民國八十七年間受丙○○之委託，代其向客戶乙○○○催討修車費用。
    詎甲○○竟意圖為自己不法之所有，並基於概括犯意，先於八十七年十二月十三
    日，在臺中縣後壁鄉某加油站，向乙○○○收取修車費用新臺幣（下同）三萬元
    ，旋將之侵占入己，供己花用。次於同年月十六日，在臺中縣後壁鄉某加油站，
    向乙○○○收取修車費用三萬元，旋再度將之侵占入己，供己花用。嗣因甲○○
    避不見面，丙○○連絡張秀女後得知甲○○業已向其收取六萬元，因而知悉上情
    。
二、案經丙○○訴由臺灣臺中地方法院檢察署檢察官偵查起訴。
    理  由
一、訊據被告甲○○坦承於八十七年十二月十三日及同年月十六日分別向乙○○○各
    收取三萬元，且並未親自交給告訴人丙○○等情，惟矢口否認有為普通侵占犯行
    ，辯稱：當時伊因受傷，故將前開款項委託一名剛退伍時認識之朋友轉交告訴人
    ，並不知該名朋友實際並未將款項轉交告訴人等語。惟查，右揭事實，業據告訴
    人指訴綦詳，核與證人乙○○○於本院審理時證述情節相符，堪信為真實。茍被
    告確有委託朋友轉交款項給告訴人，則被告必與該名朋友極為熟稔，且有相當之
    信任基礎，乃被告對該名朋友之姓名、住址及連絡方法竟毫無所悉，顯與常情有
    違，容屬被告臨訟飾卸虛構之詞，不足採信，本案事證明確，被告犯行洵堪認定
    。
二、核被告甲○○所為，係犯刑法第三百三十五條第一項之普通侵占罪。其先後二次
    普通侵占犯行，時間緊接、方法相同，觸犯構成要件相同之罪名，顯係基於概括
    犯意反覆為之，為連續犯，依刑法第五十六條規定以一罪論，並加重其刑。爰審
    酌被告並無刑事前案紀錄，有臺灣高等法院被告全國前案紀錄表及臺灣臺中地方
    法院檢察署刑案資料查註紀錄表附卷可稽，堪認其犯案前品行尚佳，並斟酌被告
    侵占告訴人之款項花用，犯罪動機及目的均非良善，然犯罪手段尚稱平和，且侵
    占款項不多，其犯罪所生危害尚非甚鉅，被告犯後猶飾詞狡辯，迄今仍未賠償告
    訴人之損害，難認已有悔意等一切情狀，量處如主文所示之刑，並諭知易科罰金
    之折算標準，以示懲儆。末查，被告行為後，刑法第四十一條業已於九十年一月
    十日修正公布，並於同年月十二日生效，比較新法即修正後刑法第四十一條第一
    項前段規定「犯最重本刑為五年以下有期徒刑以下之刑之罪，而受六個月以下有
    期徒刑或拘役之宣告，因身體、教育、職業、家庭之關係或其他正當事由，執行
    顯有困難者，得以一元以上三元以下折算一日，易科罰金」與舊法即修正前刑法
    第四十一條規定「犯最重本刑為三年以下有期徒刑以下之刑之罪，而受六月以下
    有期徒刑或拘役之宣告，因身體、教育、職業或家庭之關係，執行顯有困難者，
    得以一元以上三元以下折算一日，易科罰金」之結果，新法就被告得予易科罰金
    之規定，顯然較有利於被告，是依刑法第二條第一項前段之規定，自應適用裁判
    時之法律即修正後刑法第四十一條第一項前段之規定，併此敘明。
據上論斷，應依刑事訴訟法第二百九十九條第一項前段，刑法第二條第一項前段、第
五十六條、第三百三十五條第一項、第四十一條第一項前段，罰金罰鍰提高標準條例
第一條前段、第二條，判決如主文。
中      華      民      國    九十二    年      四      月     三十     日
                              臺灣臺中地方法院刑事第三庭
                                      法  官  陳  得  利
右正本證明與原本無異。
如不服本判決，應於送達後十日內向本院提出上訴狀（須附繕本），上訴於臺灣高等
法院臺中分院。
                                      書記官
中      華      民      國    九十二    年      五      月       五     日
附錄本案論罪科刑法條全文：
刑法第三百三十五條第一項
意圖為自己或第三人不法之所有，而侵占自己持有他人之物者，處五年以下有期徒刑
、拘役或科或併科一千元以下罰金。


司法院資訊處製作；財團法人民間司法改革基金會備份。
